臺灣臺中地方法院刑事判決　　　　　　　　　　　　　九十一年度易字第一四九號
　　公　訴　人　台灣台中地方法院檢察署檢察官
　　被　　　告　丙○○
　　被　　　告　甲○○
右列被告因贓物案件，經檢察官提起公訴（九十年度偵字第一八四九七號、九十年度
偵字第二二００四號），本院判決如左：
    主  文
丙○○收受贓物，累犯，處有期徒刑肆月，如易科罰金，以參佰元折算壹日。
甲○○收受贓物，處拘役參拾日，如易科罰金，以參佰元折算壹日。
    事  實
一、丙○○素行不良，曾犯肅清煙毒條例案件，經判處有期徒刑三年六月確定，甫於
    民國（下同）八十九年一月十三日執行完畢，竟仍不知悔改，明知車牌號碼Ｇ８
    —０４９７號自用小客車（該車係乙○○所有，前於九十年七月三十日下午五時
    許，在台中市○○街六號前被不詳姓名之人竊取，改懸掛已註銷之ＭＲ—５８３
    ９號車牌）係贓物，仍於九十年九月三十日左右，向綽號「阿華」之不詳姓名之
    朋友收受該贓車，供己使用。嗣丙○○於九十年十月九日晚間九時至十時許因涉
    嫌毒品案件而遭警方送往臺中市警察局第五分局四平派出所，為取回前揭自用自
    用小客車，告知甲○○該自用小客車停放於臺中市○○區○○路與九甲巷口之丸
    九超商前，並要求甲○○以自行開鎖之方式將該自用小客車開走。甲○○明知該
    自用小客車之來歷不明，竟仍於九十年十月十日上午十時許前往該自用小客車之
    前揭停放處，並找來鎖匠開鎖後，即先行進入該自用小客車右前座，等待該鎖匠
    繼續配置啟動引擎之鑰匙，旋為警方當場查獲。
二、案經臺中市警察局第五分局報告偵辦，並於偵查中發現丙○○上述犯行而由臺灣
    臺中地方法院檢察署檢察官自動檢舉簽分偵辦，由臺灣臺中地方法院檢察署檢察
    官偵查起訴。
    理  由
一、訊據被告丙○○於偵查中坦承收受贓物之犯行，惟於審理時辯稱：前揭自用小客
    車係其於九十年九月三十日左右向一姓名、年籍不詳之綽號為「阿華」之男子借
    得，不曾使用過該車，沒有收受贓物云云。訊據被告甲○○則矢口否認知悉前揭
    車輛乃贓車以及有何收受贓車之行為，先辯稱：該車係其於九十年十月七日晚間
    七時左右，向綽號「矮仔」之男子（即被告丙○○）借得用以代步逛街云云，嗣
    又改以：該車係被告丙○○於九十年十月九日在台中市第五分局四平派出所交代
    其前往台中市○○路與九甲巷口之丸九超商前取車，以為該車是被告丙○○向朋
    友借的，不知道該車係贓車云云等語置辯。惟查：
  (一)上揭自用小客車，為被害人三煙電子企業股份有限公司所有，而於九十年七月三
    十日下午五時許，在臺中縣五常街六號失竊之情，已據被害人乙○○（即平常使
    用該車並發現車輛失竊之人）於警訊中指訴碁詳，復有贓物保管收據一份以及車
    輛竊盜、車牌失竊資料個別查詢報表─查詢車輛認可資料暨車籍作業系統─查詢
    認可資料各一份在卷可據，是前揭自用小客車自屬贓物無訛。
  (二)次查，被告丙○○於借用該自用小客車時，綽號「阿華」之男子非但未交付該自
    用小客車之行車執照或來源證件予被告以供辨識該車輛合法性，甚且連車輛鑰匙
    亦未交付而要求被告丙○○自行想辦法開鎖，此外亦未約定應於何時何地還車等
    情，業據其於偵查、審理中供述在卷，有筆錄附卷可稽，其所述之情顯已違反一
    般借車之常情；且被告丙○○就該綽號「阿華」之男子究為何人？年籍？住居所
    等相關資料均無法明確陳述，顯見被告丙○○對該自用小客車係來歷不明之贓物
    已有認識。被告丙○○雖復辯稱自九十年九月三十日左右借到該車後，因沒有鑰
    匙，故從未曾使用云云，惟「阿華」既已同意由被告丙○○將該自用小客車遷走
    使用，被告丙○○隨時皆可前往車輛停放地點取車並將之留為己用，該自小客車
    應已屬可由被告丙○○任意支配之物品，堪信被告丙○○確實已經收受該贓車，
    被告丙○○所辯均不足採，其收受贓物之犯行，事證明確，堪以認定。
  (三)再查，被告甲○○雖就何時以及如何知悉該自用小客車之所在等事前後翻易其詞
    ，惟被告甲○○係在九十年十月九日晚間在台中市四平派出所探望被告丙○○後
    ，始得知該自用小客車之所在等情，業據被告丙○○於偵查時供承在卷，有偵查
    筆錄卷可考；又本院曾分別訊問被告丙○○與甲○○關於被告丙○○自九十年十
    月九日經警方以違反毒品危害防制條例移送觀察勒戒之後，是否曾經會晤，被告
    二人均答「無」，參以證人即於九十年十月十日上午十時許根據線報發現被告甲
    ○○形跡可疑而前往松竹路、九甲巷口之丸九超商前察看，進而查獲被告甲○○
    之員警邱清福亦於本院九十一年二月二十日庭訊時證稱：到達現場時，被告甲○
    ○是坐在前揭車輛之右前座，旁邊有一個開鎖匠，經查證身分確實為鎖匠無誤，
    被告甲○○說是因為車子鑰匙斷了才叫鎖匠等語，足認被告甲○○於偵查中所述
    其係於九十年十月九日晚間方受被告丙○○之託而於翌日上午前往松竹路、九甲
    巷口之丸九超商前取車等語，於時間點及事件發生之歷史順序上，尚符合情理，
    且被告二人既於九十年十月九日會晤後即未曾見面，二人之說詞尚無串證之嫌，
    堪可採信，被告甲○○前述其係於九十年十月七日向綽號「矮仔」（即被告丙○
    ○）借得該車代步使用之說詞，則不足採信。又查，被告甲○○於警訊、偵查中
    雖曾辯稱不知道該車係贓車，以為是被告丙○○向朋友借的云云，然被告甲○○
    就被告丙○○究竟係向何人借車以及是否有行車執照或來源證件均答稱不知，而
    對於被告丙○○要其前往一特定地點取車卻又不提供鑰匙一事，復無法解釋其源
    由，參酌系爭自用小客車於本件案發時雖已有五至六年之車齡，惟其係汽缸容量
    達2765c.c.之高級自用小客車，市價仍屬不菲，被告甲○○竟能不花分文即輕易
    取得該車，顯見被告甲○○對於系爭車輛乃屬贓車一事亦屬認識。又依前揭說明
    ，被告甲○○雖尚未曾使用該系爭自用小客車，惟依據證人邱清福到庭證稱：到
    達現場時，鎖匠已經將車門打開，被告甲○○坐在車子內，而鎖匠則在車旁繼續
    配啟動引擎之鎖匙，則該車依一般常情顯已為被告甲○○實力所能支配之範圍內
    ，蓋依據卷附之車輛竊盜、車牌失竊資料個別查詢報表─查詢車輛認可資料暨車
    籍作業系統─查詢認可資料各一份可知，系爭車輛早於九十年七月間即已遺失，
    期間不知由何人使用，後再轉交由被告丙○○隨時前往牽車，再由被告丙○○交
    代被告甲○○將該車開走，實際上之車主於彼時既尚未尋獲車輛，唯有被告甲○
    ○經層層轉知而得以在鎖匠配置車鑰匙完成後，方能將該車開走，故被告甲○○
    之行為，實已該當收受贓物行為之客觀構成要件，其既認識該車輛乃贓車，復將
    之至於自己實力支配之下，堪信其已符合收受贓物之犯罪行為要件。
二、核被告丙○○所為，係犯刑法第三百四十九條第一項之收受贓物罪；被告甲○○
    所為，亦係犯刑法第三百四十九條第一項之收受贓物罪。又被告丙○○曾於八十
    四年間因為反肅清煙毒條例案件，經判處有期徒刑三年六月確定，甫於八十九年
    一月十三日執行完畢（此有臺灣臺中地方法院檢察署刑案資料查註紀錄表及臺灣
    高等法院被告全國刑案紀錄表各一份在卷可據），其於五年之內，再犯本件有期
    徒刑以上之罪，為累犯，應依刑法第四十七條之規定加重其刑。爰審酌被告丙○
    ○於犯後矯飾犯行，未見悔意，惡性非輕；而被告甲○○犯後任意翻異其詞以矯
    飾罪刑，惟念其尚屬初犯等情以及本件自用小客車亦已由車主取回，犯行所生危
    害非屬重大等一切情狀，分別量處如主文所示之刑，並均依刑法第四十一條第一
    項前段規定諭知易科罰金之折算標準，以資懲儆。
據上論斷，應依刑事訴訟法第二百九十九條第一項前段，第三百四十九條第一項、第
四十一條第一項前段、第四十七條，罰金罰鍰提高標準條例第一條前段、第二條，判
決如主文。
本件經檢察官黃惠玲到庭執行職務。
中      華      民      國      九十一      年      三      月    六    日
                                臺灣臺中地方法院刑事第七庭
                                          法  官  林學晴
右正本證明與原本無異。
如不服本判決，應於判決送達後十日內向本院提出上訴狀，上訴於臺灣高等法院臺中
分院( 須附繕本 )。
                                          書記官
中      華      民      國      九十一      年      三      月    六    日
附錄論罪科刑法條
中華民國刑法第三百四十九條
收受贓物者，處三年以下有期徒刑、拘役或五百元以下罰金。
搬運、寄藏、故買贓物或為擔保者，處五年以下有期徒刑、拘役或科或併
科一千元以下罰金。
因贓物變得之財物，以贓物論。
